臺灣臺南地方法院刑事判決　　　　　　　　　　　　　九十年度訴字第一四六七號
　　公　訴　人　臺灣台南地方法院檢察署檢察官
　　被　　　告　丙○
右列被告因偽造文書等案件，經檢察官提起公訴（九十年度偵緝字第四四三號），本
院判決如左：
    主  文
丙○連續行使偽造私文書，足以生損害於他人，處有期徒刑壹年拾月。
    事  實
一、丙○於民國八十八年三月間、八十八年十月間、八十九年五月間知悉甲○○、丁○○招募互助會，竟基於意圖為自己不法所有之概括犯意，擅自使用朱秀珍、陳
    秀枝、增萱柳、張佳貞、陳香滿等五人名義，透過不知情之乙○○參加上開互助
    會，致會首及其他會員陷於錯誤，而為會款之交付，其名細如下：（一）甲○○
    部分：(1)會期自八十八年三月十日起至九十年十一月十日止，共三十三會，每會
    新台幣（以下同）五千元，每月十日開標，採內標制，丙○以張佳貞名義參加二
    會（未經張佳貞同意，亦未告知會首甲○○），丙○並於八十八年八月十日及同
    年九月十日，以電話向不知情之乙○○表示張佳貞欲參與競標，而由乙○○在標
    單上偽造「張佳貞」署名及八百元、九百元之競標金額，並分別標得十三萬八千
    四百元及十三萬六千六百元。(2)會期自八十九年五月十二日至九十一年五月十二
    日止，共二十五會，每會一萬元，每月十二日開標，採內標制，丙○以陳香滿、
    陳秀枝名義各參加一會（未經陳香滿、陳秀枝同意，亦未告知會首甲○○），丙○並於八十九年六月十二日及同年七月十二日，以電話向不知情之乙○○表示陳
    香滿、陳秀枝欲參與競標，而由乙○○在標單上偽造「陳香滿」、「陳秀枝」之
    署名及二千元之競標金額，並分別標得十九萬四千元、十九萬六千元。（二）丁○○部分：會期自八十八年十月十日起至九十一年五月十日止，共三十二會，每
    會一萬元，每月十日開標，採內標制，丙○以陳香滿、朱秀珍、曾萱柳名義各參
    加二會（未經陳香滿、朱秀珍、曾萱柳同意，亦未告知會首丁○○），丙○並於
    八十九年一月十日、二月十日、三月十日、四月十日、六月十日、七月十日，以
    電話向不知情乙○○表示朱秀珍（八十九年一月十日、二月十日）、陳香滿（八
    十九年三月十日、四月十日）、曾萱柳（八十九年六月十日、七月十日）欲參與
    競標，而由乙○○以電話告知丁○○後，由丁○○在標單上偽造「陳香滿」、「
    朱秀貞」、「曾萱柳」之署名及二千五百元之競標金額，並分別標得二十四萬、
    二十四萬二千五百元、二十四萬五千元、二十四萬七千五百元、二十五萬二千五
    百元、二十五萬五千元。嗣丙○標得全數會款後，佯以朱秀珍等人跑路為由，拒
    絕繳交會款，經乙○○從中瞭解，甲○○、丁○○方知受騙。
二、案經甲○○、丁○○告訴台灣台南地方法院檢察署檢察官偵查起訴。
    理  由
一、右揭事實，業據被告丙○迭於檢察官偵訊及本院調查、審理中坦承不諱，核與告
    訴人甲○○、丁○○指訴情節相符，並經證人乙○○到庭結證屬實，復有互助會
    會單三紙附卷可稽，被告自白與事實相符，應堪採信。而被告冒用他人名義跟會
    ，致會首因人別不同、信用有異，而誤准其與會，此顯為詐術，再者，被告於上
    開互助會伊始，即利用會首不知被告冒名跟會之詐術情境，而連標二會至六會，
    且於標得會款後，拒不繳交死會會款，益見被告自始即有不法所有之意圖，其蓄
    意詐欺至明。本件事證明確，被告犯行洵堪認定，應依法論科。
二、查在紙上，書寫姓名、金額或數字，尚無法瞭解其用意，惟依民間互助會之習慣
    或特約，始足以表示其用意，作為標會之標單，為刑法第二百二十條第一項規定
    之以文書論之準私文書。是被告所為係犯刑法第二百二十條第一項、第二百十六
    條、第二百十條之行使偽造準私文書罪及刑法第三百三十九條第一項之詐欺罪。
    被告利用不知情之乙○○、丁○○偽造標單，係間接正犯。又被告偽造會員署名
    為偽造私文書之階段行為；其偽造私文書後，持以行使，其偽造之低度行為應為
    行使之高度行為所吸收，只論以行使偽造準私文書罪。被告多次行使偽造準私文
    書及多次詐欺犯行，均時間緊接、手法相若，所犯各為構成要件相同之罪名，顯
    係基於概括犯意反覆為之，應各依連續犯規定論以一罪，並各依法加重其刑。其
    每次冒名標會，詐取多人之財物，係一行為觸犯數罪名，為同種想像競合關係，
    應從一重論處。所犯上開行使偽造私文書、詐欺取財二罪間有方法與結果牽連關
    係，應從一重為行使偽造準私文書罪處斷。爰審酌被告係家庭主婦，並無收入，
    竟以上開方法取財，對於各會員之損害非輕，及其智識程度、生活狀況、品行並
    迄今尚未賠償被害人損害、犯罪後之態度等一切情狀，量處如主文所示之刑。至
    被告利用乙○○、丁○○以「張佳貞」、「陳香滿」、「陳秀枝」、「朱秀珍」
    、「曾萱柳」等人名義偽造之標單，業於開標後丟棄，並無證據證明現尚存在，
    當已滅失，標單既已滅失，其上之署名亦隨之滅失，均不另為沒收之諭知。
據上論斷，應依刑事訴訟法第二百九十九條第一項前段、刑法第五十六條、第二百十
六條、第二百二十條第一項、第二百十條、第三百三十九條第一項、第五十五條、罰
金罰鍰提高標準條例第一條，判決如主文。
本案經檢察官李白松到庭執行職務。
中      華      民      國    九十一    年      一      月    二十五    日
      臺灣台南地方法院刑事第二庭
                                          法  官  鄭  燕  璘
右正本證明與原本無異。
如不服本判決，應於判決送達後十日內，向本院提出上訴狀。
                                          書記官  田  富  蓉
中      華      民      國    九十一    年      一      月    二十五    日
附錄本案論罪科刑法條全文
刑法第三百三十九條第一項：
  意圖為自己或第三人不法之所有，以詐術使人將本人或第三人之物交付者，處五年
  以下有期徒刑、拘役或科或併科一千元以下罰金。
刑法第二百十條：
偽造、變造私文書，足以生損害於公眾或他人者，處五年以下有期徒刑。
刑法第二百十六條：
行使第二百十條至第二百十五條之文書者，依偽造、變造文書或登載不實事項或使登
載不實事項之規定處斷。
